【裁判字號】    89,上訴,1014
【裁判日期】    890524
【裁判案由】    偽造文書等
【裁判全文】
臺灣高等法院刑事判決                          八十九年度上訴字第一一四號
    上  訴  人
    即  被  告  乙○○
    選任辯護人  溫光雄
右上訴人因偽造文書等案件，不服臺灣桃園地方法院八十八年度訴字第九九九號，中
華民國八十八年十月四日第一審判決（起訴案號：臺灣桃園地方法院檢察署八十八年
度偵字第一四六六號）提起上訴，本院判決如左：
    主  文
原判決撤銷。
乙○○共同行使偽造私文書，足以生損害於他人，處有期徒刑肆月。緩刑參年。扣案
之偽造信用卡壹張沒收。
    事  實
一、乙○○明知姓名年籍不詳綽號「阿圳」之成年男子並非王俊元，而「阿圳」於民
    國八十八年一月二十一日，在桃園市○○路三七一號震旦行桃園中正店附近所交
    付之中國信託商業銀行信用卡（卡號為0000000000000000號，
    背面偽簽有「王俊元」署押）一張，係屬偽造之信用卡，因「阿圳」之男子告知
    以前揭偽造之信用卡前往上揭特約商店震旦行購買手機二支，即可獲得五千元之
    代價，竟與「阿圳」基於共同犯意之聯絡，意圖為自已不法之所有，於同日上午
    十一時許，持往上開處所購買ＮＯＫＩＡ六一五０行動電話二支共價值新台幣（
    下同）三萬四千元（起訴書誤載為四萬三千元），推由乙○○持該偽造之信用卡
    行使交付予震旦行店員，以備刷卡付帳，足以生損害於中國信託商業銀行及震旦
    行，惟尚未刷卡時，即為店長甲○○查覺而報警查獲，乙○○與「阿圳」始未得
    逞，而未詐得行動電話，並經警扣得上開偽造信用卡一張。
二、案經桃園縣警察局桃園分局報告台灣桃園地方法院檢察署檢察官偵查起訴。
    理  由
一、訊據被告乙○○供認在右揭時地持前揭信用卡向震旦行購物刷卡未遂等情，惟辯
    稱：伊不知悉綽號「阿圳」所交付之信用卡為偽造云云。經查，被告持上揭偽造
    之信用卡刷卡之事實，業據證人即震旦行店長甲○○於警訊、偵查及原審法院審
    理中結證綦詳，且有扣案偽造信用卡一張可資佐證，而該卡確係偽造，復有中國
    信託商業銀行答覆函一紙在卷可稽；且衡諸被告於警訊中供稱當店員發現該卡有
    問題時，伊便取回往桃園縣三民路方向逃跑，且與「阿圳」之男子在案發前一天
    剛認識，便答應以五千元之代價幫忙刷卡付款，及於原審法院審理中亦供承知道
    「阿圳」不是王俊元等情，如非係偽造之信用卡，焉有代為持卡購買行動電話二
    支，即可獲利五千元，足見其事前即已知悉該信用卡為偽造，所辯不知該卡係偽
    造云云，顯係卸責之詞，不足採信，其罪證明確，堪以認定。
二、按信用卡係表示持卡人與發卡銀行間所成立之消費付款委託契約，屬刑法第二百
    二十條第二項所稱之「錄音、錄影或電磁記錄，藉機器或電腦之處理所顯示之聲
    音、影像或符號，足以為表示其用意之證明者，亦以文書論」之準私文書。被告
    持偽造之中國信託商業銀行信用卡，向震旦行購物詐欺未遂，自足以生損害於中
    國信託商業銀行及震旦行，核其所為，係犯刑法第二百十六條、第二百十條、第
    二百二十條第二項之行使偽造私文書罪及同法第三百三十九條第三項、第一項詐
    欺取財未遂罪。被告行使偽造之信用卡，係意圖使店員陷於錯誤，而交付行動電
    話二支之財物，惟尚未得逞，應係詐欺取財未遂罪，公訴人認係犯同條第三項、
    第二項之詐欺得利未遂罪，起訴法條尚有未洽，應予變更。被告所犯上開行使偽
    造私文書罪及詐欺取財未遂罪二罪間，有方法結果之牽連關係，應依刑法第五十
    五條之規定從一重之行使偽造私文書罪論處。被告與綽號「阿圳」之成年男子間
    ，有犯意之聯絡，及行為之分擔，為共同正犯。
三、原審對被告論罪科刑，固非無見。惟查信用卡係刑法第二百二十條第二項所定之
    準私文書，已如前述，原審認係刑法第二百十條之私文書，而未適用刑法第二百
    二十條第二項論擬，尚有未洽。本件之信用卡係屬偽造，並無真正持卡人，原判
    決認被告持以行使，亦足生損害真正持卡人之利益，亦與事實不符。又原判決認
    被告係犯刑法第三百三十九條第三項、第一項之詐欺取財未遂罪，公訴人認係犯
    同條第三項、第二項之詐欺得利未遂罪，起訴法條尚有未洽，應予變更，惟原判
    決理由並未爰引適用刑事訴訟法第三百條，均有未合。被告上訴意旨雖未指摘及
    此，惟原判決既有可議，自無可維持，應由本院將原判決撤銷改判。爰審酌被告
    犯罪動機、目的、手段、所生之危害及犯後之態度等一切情狀，量處有期徒刑四
    月。另查被告前未曾受有期徒刑之宣告，有本院被告全國前案紀錄表在卷可查，
    被告年輕識淺，此次犯罪係一時無知貪念所致，惟尚未造成實質損害，事後已知
    悔悟，經此論罪科刑教訓，應知所警惕，而無再犯之虞，認以暫不執行其刑為適
    當，爰併予宣告緩刑三年，以觀後效，並啟自新。扣案之偽造信用卡一張，為共
    犯「阿圳」所有，業據被告於本院審理中供明在卷，為供犯罪所用之物，應依刑
    法第三十八條第一項第二款沒收。
據上論斷，應依刑事訴訟法第三百六十九條第一項前段、第三百六十四條、第二百九
十九條第一項前段、第三百條，刑法第二十八條、第二百十六條、第二百十條、第二
百二十條第二項、第三百三十九條第三項、第一項、第五十五條、第七十四條第一款
、第三十八條第一項第二款，罰金罰鍰提高標準條例第一條前段，判決如主文。
本案經檢察官李金定到庭執行職務。
中      華      民      國    八十九    年      五      月    二十四    日
                              臺灣高等法院刑事第十四庭
                                  審判長法  官  陳  祐  輔
                                        法  官  陳  國  文
                                        法  官  蔡  國  在
右正本證明與原本無異。
如不服本判決應於收受送達後十日內向本院提出上訴書狀，其未敘述上訴之理由者並
得於提起上訴後十日內向本院補提理由書（均須按他造當事人之人數附繕本）。
                            書記官  丁  華  平
中      華      民      國    八十九    年      五      月    二十六    日
附錄：本判決論罪科刑法條全文
刑法第二百十六條：
行使第二百十條至第二百十五條之文書者，依偽造、變造文書或登載不實事項或使登
載不實事項之規定處斷。
刑法第二百十條：
偽造、變造私文書，足以生損害於公眾或他人者，處五年以下有期徒刑。


司法院資訊處製作；財團法人民間司法改革基金會備份。
